【裁判字號】    92,上易,2833
【裁判日期】    921218
【裁判案由】    家暴傷害
【裁判全文】
臺灣高等法院刑事判決                          九十二年度上易字第二八三三號
    上  訴  人
    即  被  告  乙○○
右上訴人因家暴傷害案件，不服臺灣宜蘭地方法院九十二年度易字第二○八號，中華
民國九十二年八月二十九日第一審判決（起訴案號：臺灣宜蘭地方法院檢察署九十二
年度偵字第四九八號）提起上訴，本院判決如左：
    主  文
上訴駁回。
    事  實
一、乙○○與甲○○是堂弟姊關係，屬於家庭暴力防治法第三條第四款「現為四親等
    以內之旁系血親」之家庭成員關係，乙○○因見其女住處遭甲○○之子（王甫銘
    ）毀壞後，遲未修復，心生不悅，遂於民國九十二年一月二日晚上六時三十分許
    ，至宜蘭縣礁溪鄉○○○路一０六號甲○○住處找其理論，因一言不合而起爭執
    ，竟基於傷害犯意，持碗毆打甲○○之右手肘，並於甲○○欲撿拾木屐反擊時，
    徒手將甲○○壓制在地，造成甲○○受有右肘挫傷及右肘尺骨鷹嘴突骨折及雙膝
    多處擦傷等傷害。
二、案經甲○○訴由宜蘭縣警察局礁溪分局報請臺灣宜蘭地方法院檢察署檢察官偵查
    起訴。
    理  由
一、程序問題
    被告於偵查中雖提出一紙告訴人具名之撤回告訴狀，惟告訴人甲○○陳稱：這是
    被告之子林志強與林淮亮到伊家找伊談和解時，要伊在一張紙上簽名，林志強說
    這是和解書，沒說是撤回告訴狀，因為伊不認識字，所以沒看清楚就簽名了，後
    來伊拿影本來地檢署問法警，法警說這是撤回告訴狀，伊才知道被騙了。伊雖當
    時同意以三萬六千元和解，但被告尚未付清賠償金額，故伊當時尚未打算撤回告
    訴等語（見偵查卷第二八頁）。而證人即當日參與商談和解事宜之林淮亮於偵查
    中亦證稱：「林志強有要我與他一起去找甲○○談和解，當天有談成，林志強有
    拿出一張紙說這是和解書，要甲○○簽名。甲○○就在上面簽名，但因我不識字
    ，所以不知道該張紙是什麼東西，當天甲○○在簽名前，我沒有聽到林志強有跟
    甲○○說簽下這張紙後，就表示不告乙○○了，我本人也沒有說這種話，當天林
    志強只有說這是和解書而已，沒說簽了之後會怎樣」等語（見偵查卷第三四頁）
    。雖證人林志強於偵查中證稱：當時伊有向告訴人言明簽了這張就表示和解，不
    用再去開庭云云（見偵查卷第三五頁），惟證人林志強為被告之子，且本件撤回
    告訴狀係其令告訴人簽名，其陳述本難期公允，且經檢察官再就證人林志強所述
    訊問證人林淮亮，證人林淮亮仍堅稱林志強僅表示該紙文書為和解書。再者，被
    告既均尚未給付賠償金額，衡諸常情，一般人應不至於未獲賠償前即撤回告訴，
    是應認告訴人及證人林淮亮之證言為可採。從而，本件告訴人雖簽具撤回告訴狀
    ，惟並無撤回告訴真意，是以本件尚未撤回告訴，合先敘明。
二、訊據被告乙○○矢口否認涉有傷害犯行，辯稱：伊沒有持碗毆打告訴人甲○○，
    是因為告訴人要持木屐打伊，伊趁告訴人低頭撿木屐時，壓住告訴人，告訴人可
    能於掙扎時始受傷；另本件業據告訴人撤回告訴，檢察官不應起訴云云。惟查：
  (一)、右揭事實，業據告訴人甲○○指述綦詳，且告訴人受有右肘挫傷及右肘尺骨鷹
      嘴突骨折之傷害，有行政院衛生署宜蘭醫院九十二年一月六日驗傷診斷書一紙
      在卷可稽（見偵查卷第六頁）；另告訴人除有右肘之傷害外，雙膝亦有多處擦
      傷，有行政院衛生署宜蘭醫院九十二年宜醫歷字第三七八九號函及所附照片影
      本二紙可參（見原審卷第四六頁至第四七頁）。
  (二)、被告乙○○於檢察官訊問時供稱：當天因為伊在吃飯，所以有拿一個碗過去找
      告訴人，伊沒有與告訴人吵，不過伊口氣可能大聲一點，當告訴人蹲下去拿木
      屐時，伊見她要拿木屐打伊，所以有壓住告訴人的頭等語（見偵查卷第二九頁
      第三十頁），是告訴人之傷勢確係被告所造成，且因被告用力甚猛致造成告訴
      人骨折之傷害至明。
  (三)、被告雖辯稱：用碗不可能造成手肘擦傷云云，惟查：依上開診斷證明書所示，
      告訴人所受之傷係右肘挫傷及右肘尺骨鷹嘴突骨折之傷害，並非擦傷，且以碗
      等硬物擊打人體，可能造成人體挫傷之傷害，亦符常情。是被告上開辯解，顯
      非事實，自難採信。
  (四)、被告於本院九十二年十月十四日準備程序時亦自承：「我有用手壓告訴人，她
      的右手肘才會擦傷。我有傷害到告訴人沒有錯。」等語（見本院卷第十七頁）
      ，且被告對於行政院衛生署宜蘭醫院九十二年一月六日驗傷診斷書、行政院衛
      生署宜蘭醫院九十二年宜醫歷字第三七八九號函所附照片影本二紙均無爭執（
      見本院準備程序筆錄），是以被告否認犯行，自不足採。
  (五)、本件事證明確，被告犯行堪以認定，應依法論科。
二、核被告乙○○所為，係犯刑法第二百七十七條第一項之傷害罪。
三、原審以被告罪證明確，援引刑法第二百七十七條第一項，並審酌被告僅因細故即
    動粗，其所施暴力造成告訴人甲○○受有右肘挫傷及右肘尺骨鷹嘴突骨折及雙膝
    多處擦傷等傷害，告訴人所受傷勢之程度、犯罪時所受之刺激及其品性、生活狀
    況、智識程度、及犯罪後未有悔意之態度等一切情狀，量處拘役五十日之刑，並
    諭知易科罰金之折算標準。經核其認事用法均無違誤，量刑亦稱妥適。
四、上訴人上訴否認犯行，辯稱：是告訴人的兒子把伊女兒的房間的門弄壞，都不來
    修理，伊去她家找她，可能因口氣不好，她又說修理的師傅不來，她也沒辦法，
    她低頭要撿木屐，伊有不小心壓到她，她的右手肘才會受傷，沒有用碗打她，且
    原審判決量刑也太重云云。惟查：被告確實有傷害告訴人之事實，業已查明如前
    ，另量刑事項係屬法院之職權，經本院斟酌再三，仍認原審之量刑為適當，是以
    上訴人之上訴為無理由，應予駁回。
據上論斷，應依刑事訴訟法第三百六十八條，判決如主文。
本案經檢察官周誠南到庭執行職務。
中      華      民      國    九十二    年     十二     月     十八     日
                              臺灣高等法院刑事第二庭
                                  審判長法  官  蔡  長  溪
                                        法  官  楊  貴  志
                                        法  官  林  俊  益
右正本證明與原本無異。
不得上訴。
                                        書記官  陳  明  琴
中      華      民      國    九十二    年     十二     月     十九     日
附錄：本判決論罪科刑法條全文
刑法第二百七十七條第一項
傷害人之身體或健康者，處三年以下有期徒刑、拘役或一千元以下罰金。


司法院資訊處製作；財團法人民間司法改革基金會備份。
